臺灣高等法院高雄分院民事判決　九十一年度上易字第六○號
　　　上　訴　人　乙○○
　　　被　上訴人　甲○○
右當事人間請求損害賠償事件，上訴人對於中華民國九十一年一月十一日臺灣高雄地
方法院九十年度訴字第二六四四號第一審判決提起上訴，本院判決如左：
    主    文
上訴駁回。
第二審訴訟費用由上訴人負擔。
    事實及理由
一、本件被上訴人起訴主張：上訴人明知其於民國八十九年二月中旬某日，將置放高
    雄縣阿蓮鄉○○路六二三號住宅之冰箱（即營業用冷凍櫃，下同）及電話贈與被
    上訴人，並交付同址鑰匙，使被上訴人自行前往搬運冰箱及電話，竟因其後與被
    上訴人交惡，而於八十九年六月二十九日向高雄縣警察局湖內分局 (以下稱湖內
    分局) 警員虛構失竊冰箱、電話之事實，並指認在阿蓮鄉○○路被上訴人所經營
    小天使檳榔攤發現之冰箱及電話即其所失竊，更於被上訴人遭該分局以涉嫌竊盜
    罪移送台灣高雄地方法院檢察署  (以下稱高雄地檢署)時，明確誣指被上訴人竊
    取其冰箱及電話，致使被上訴人名譽受損，為此依民法第一百九十五條規定請求
    上訴人賠償新台幣（下同）一百萬元，並自本訴狀繕本送達翌日 (即九十年九月
    二十七日) 起至清償日止，按年息百分之五計算之法定遲延利息，及陳明願供擔
    保，請准予宣告假執行。
二、上訴人則以：伊未將冰箱及電話贈與被上訴人，也沒有交付鑰匙，是被上訴人趁
    伊不在之時，從二樓窗戶侵入屋內，將冰箱及電話偷走，伊到被上訴人店內看到
    冰箱及電話，才知道是被上訴人所竊取，並非誣告等語，資為抗辯。
三、原審判決上訴人應給付被上訴人三十萬元暨自九十年九月二十七日起至清償日止
    之法定遲延利息，並為附條件假執行、免為假執行之宣告，及駁回被上訴人其餘
    之訴。上訴人就其敗訴部分聲明不服，請求廢棄原審此部分判決，並駁回被上訴
    人在第一審之訴；被上訴人則求為判決駁回上訴。
四、被上訴人主張上訴人向湖內分局報案冰箱、電話失竊，並指認係被上訴人竊取，
    及該案業經高雄地檢署檢察官處分不起訴處分確定之事實，為上訴人所不爭執，
    堪認真實。兩造爭執之點在於，上訴人是否將前開冰箱及電話贈與被上訴人。經
    查：
  (一)證人李宏源業已證述確有看見上訴人將住宅之鑰匙交付被上訴人，使之自行前
      往搬運冰箱及電話等語（見八十九年度偵續三九四號被上訴人涉嫌竊盜案之偵
      查卷八十九年十二月十一日訊問筆錄；上訴人被訴誣告案之原審法院九十年度
      訴字第一八九號卷內九十年五月二十一日審判筆錄），核與證人紀賜南於刑事
      案中證述親身聽聞上訴人拿鑰匙給被上訴人，要被上訴人將二樓冰箱自行拿去
      使用，故伊與李宏源一同前往，並僱請吊車將冰箱吊下來等語相符。又被上訴
      人於所涉竊盜案偵查中已將鑰匙一組交還上訴人，為上訴人於台灣高等法院高
      雄分院九十年度上訴字第一Ｏ三五號案件審理中自承：鑰匙是被上訴人在檢察
      官那裡和解時交還給我的；我有二組鑰匙等語，與李宏源、紀賜南所述上訴人
      交付鑰匙情節互核以觀，足認其二人之證詞尚非虛構。
  (二)上訴人於報案時，陳稱上開住處之門鎖均未遭破壞等語，及高雄地檢署檢察官
      於被上訴人所涉竊盜案偵查中前往高雄縣阿蓮鄉○○路二六三號二樓勘驗結果
      ，發現靠忠孝路之門窗，窗框並無損壞。則上訴人否認交付鑰匙予被上訴人，
      指稱可能係被上訴人自二樓破壞窗戶進入後，在伊櫃台拿鑰匙云云，即不可採
      ；被上訴人主張以上訴人交付之鑰匙開門進入，核與事實無違。
  (三)上訴人稱失竊當天，伊就在被上訴人檳榔店內發現失竊之冰箱及電話，該檳榔
      店離伊住處相隔約一百八十公尺，冰箱放在靠大馬路的店面，外面就可看到等
      語。衡情被上訴人果係竊取上訴人之冰箱，斷不至將之放置鄰近上訴人住處之
      檳榔攤，且擺設顯而易見之處所，另參酌證人李宏源證稱上訴人常至被上訴人
      店裡等語，上訴人竟遲至發現失竊物四個月餘後之同年六月二十九日始向湖內
      分局報案，亦不合常理。從而，被上訴人主張上訴人贈與冰箱及電話之事實，
      應為可採。
  (四)綜上，上訴人確有明知無失竊事實，而誣告被上訴人竊盜，並致被上訴人之名
      譽受到侵害之不法行為，已足認定。
五、按故意或過失，不法侵害他人之權利者，負損害賠償責任。不法侵害他人之名譽
    者，被害人雖非財產上之損害，亦得請求賠償相當之金額。民法第一百八十四條
    第一項前段、第一百九十五條第一項規定分別定有明文。本件上訴人誣告被上訴
    人竊盜，不法侵害被上訴人之權利，被上訴人本於侵權行為規定，請求賠償損害
    ，洵屬有據。查兩造自陳為相識十一年之朋友關係，上訴人於兩造交惡後，誣告
    被上訴人竊盜，且於高雄地檢署為不起訴處分後，聲請再議而繼續纏訟，致被上
    訴人名譽受損，再被上訴人係國小畢業，自營檳榔攤，月收入約十幾萬元，有位
    於高雄縣阿蓮鄉之土地一筆及房屋一棟；上訴人為國小肄業，有位於高雄縣阿蓮
    鄉之田地七筆、房屋二棟，位於高雄縣路竹鄉之建地三筆、房屋一棟、賓士車一
    輛、另有投資昂興建設有限公司，亦據兩造陳明，並有財政部財稅資料中心財產
    歸戶清單可稽，本院斟酌被上訴人受害情節，及兩造之身分、地位、經濟狀況，
    認被上訴人之請求以三十萬元為適當。逾此部分之請求，不應准許。
六、綜上，被上訴人本於侵權行為之法律關係，請求上訴人給付三十萬元，及自起訴
    狀繕本送達之翌日即九十年九月二十七日起，至清償日止，按週年利率百分之五
    計算之法定遲延利息，洵屬正當，應予准許。逾此部分所為請求，為無理由，應
    予駁回。原審判命上訴人如數給付，於法並無不合。上訴意旨指摘原判決此部分
    不當，求予廢棄改為駁回被上訴人在第一審之訴，為無理由，應予駁回其上訴。
據上論結，本件上訴為無理由，依民事訴訟法第四百四十九條第一項、第七十八條，
判決如主文。
中　　　華　　　民　　　國　　九十一　　年　　　五　　　月　　　八　　　日
                                      臺灣高等法院高雄分院民事第六庭
~B1審判長法官　許明進
~B2　　　法官　黃清江
~B3　　　法官　謝肅珍
右為正本係照原本作成
不得上訴。
中　　　華　　　民　　　國　　九十一　　年　　　五　　　月　　　十　　　日
~B法院書記官　鄭翠芬
　　　　　　　　　　　　　　　　　　　　　　　　　　　　　　　　　　　　Ｈ
